【裁判字號】    98,簡上,736
【裁判日期】    980915
【裁判案由】    偽造文書等
【裁判全文】
臺灣臺中地方法院刑事判決             98年度簡上字第736號
上  訴  人  臺灣臺中地方法院檢察署檢察官
被      告  丙○○
                    國民
上列上訴人因被告詐欺案件，不服本院九十八年度簡字第五九八
號中華民國九十八年六月十一日第一審簡易判決（起訴案號：臺
灣臺中地方法院檢察署九十八年度偵字第八五八五號），提起上
訴，本院管轄之第二審合議庭判決如下：
    主    文
上訴駁回。
    犯罪事實
一、丙○○與真實姓名不詳綽號「阿南」之成年男子以及另二名
    真實姓名不詳之成年詐欺集團成員，基於意圖為自己不法所
    有及行使偽造私文書之犯意聯絡，先後為下列犯行：
（一）先委由某詐欺集團成員，於民國九十八年三月十七日中午
      十二時許撥打電話予甲○○並向其詐稱：甲○○個人身分
      證遭偽造，請立即將存款由定期轉為活期，且將銀行印章
      存摺交予辦案人員處理云云，甲○○因而陷於錯誤，遂先
      將其定期存款解約並轉入其申辦之臺灣中小企業銀行北屯
      分行帳號：00000000000號帳戶，且於九十八
      年三月十九日，在其臺中市○○區○○路一段四一之三號
      住處，將上開帳戶之存摺、印章，交付予上開詐欺集團某
      成員。
（二）隨即由丙○○依上開犯意聯絡，於九十八年三月十九日，
      持甲○○所有上開帳戶之存摺、印章，未經甲○○授權，
      擅自在取款憑條（填載提領金額新臺幣【下同】四十八萬
      八千元）上之存戶簽章欄，偽簽「甲○○」署名一枚及盜
      蓋「甲○○」印文一枚而偽造甲○○授權同意提領之私文
      書，並於臺中市北屯區○○○路五三號之臺灣中小企業銀
      行北屯分行內交付予該行不知情之行員而行使之，致該銀
      行行員陷於錯誤而交付現金四十八萬八千元予丙○○，均
      足以生損害於甲○○及銀行帳務管理正確性。丙○○得手
      後，即分得贓款一萬元，其餘贓款則交予上開詐欺集團成
      員。
（三）隨即再由丙○○依上開犯意聯絡，於九十八年三月二十日
      ，持上開帳戶之存摺、印章，未經甲○○授權，擅自在取
      款憑條（填載提領金額四十七萬元）上之存戶簽章欄，盜
      蓋「甲○○」印文一枚而偽造甲○○授權同意提領之私文
      書，並交付予臺灣中小企業銀行北屯分行不知情之行員而
      行使之，足以生損害於甲○○及銀行帳務管理正確性，幸
      銀行職員林碧珠發覺有異，通知警方當場逮捕並扣得上開
      帳戶之存摺、印章及上開取款條一紙。
二、案經甲○○訴由臺中市警察局第五分局報請臺灣臺中地方法
    院檢察署檢察官偵查起訴。
    理    由
一、證據能力之說明：
    按被告以外之人於審判外之陳述，雖不符刑事訴訟法第一百
    五十九條之一至第一百五十九條之四之規定，但經當事人於
    審判程序同意作為證據，法院審酌該言詞陳述或書面陳述作
    成時之情況，認為適當者，亦得為證據。刑事訴訟法第一百
    五十九條之五第一項定有明文。查本判決以下所引用被告以
    外之人於審判外所為之言詞或書面陳述，雖屬審判外之陳述
    ，但業經本院於審理時當庭提示而為合法之調查，並經公訴
    人及被告均同意作為證據（見本院卷第三七頁及背面），本
    院審酌前開證據作成或取得之狀況，並無非法或不當取證之
    情事，且亦無顯不可信之情況，故認為適當而均得以作為證
    據，是前開證據依上開規定，均具有證據能力，先予敘明。
二、上開犯罪事實業經被告於偵查及本院審理中自白犯罪，核與
    告訴人甲○○於警詢中之指述、證人林碧珠於警詢中之證述
    內容相符，並有甲○○所有上開帳戶存摺明細一份、臺灣中
    小企業銀行取款憑條二紙在卷可參。復有甲○○所有上開存
    摺、印章扣案（已發還）可證。是被告上開自白與事實相符
    ，堪予採信，本件事證明確，被告上開犯行堪予認定。
三、查被告與綽號「阿南」及另二名真實姓名不詳之成年詐欺集
    團成員，就上開全部犯罪事實，有犯意聯絡及行為分擔，均
    為共同正犯。被告先詐騙甲○○之銀行存摺、印章並進而持
    上開帳戶之存摺、印章，未經甲○○授權，擅自在取款憑條
    上之存戶簽章欄，偽簽「甲○○」署名並盜蓋「甲○○」印
    文而偽造甲○○授權提領同意提領之私文書並交付予臺灣企
    銀北屯分行職員而行使之，其行使偽造私文書與詐騙存摺、
    印章之行為間，雖具有方法、目的之牽連犯關係，惟刑法關
    於牽連犯之規定已經刪除，故被告詐騙存摺、印章之行為應
    予獨立論罪，先此敘明。核本件被告犯罪事實（一）所為，
    乃係施用詐術騙取告訴人甲○○之存摺、印章，係犯刑法第
    三百三十九條第一項詐欺取財罪；犯罪事實（二），係犯刑
    法第三百三十九條第一項詐欺取財及第二百十六條、第二百
    十條之行使偽造私文書罪；犯罪事實（三），係犯刑法第三
    百三十九條第一項詐欺取財未遂及第二百十六條、第二百十
    條之行使偽造私文書罪。被告上開盜用印文、偽造署名之犯
    行，均為偽造私文書之階段犯行，均不另論罪。又被告上開
    偽造私文書犯行，應為行使偽造私文書之重行為所吸收，僅
    論以較重之偽造私文書罪。上開詐欺取財及行使偽造私文書
    犯行，為社會意義上一行為而觸犯數罪名，應論以想像競合
    犯，從一重行使偽造私文書罪。又被告上開犯罪事實（一）
    詐欺取財罪、犯罪事實（二）、（三）之行使偽造私文書罪
    ，其犯意各別，行為亦殊，應予分論併罰。另被告於九十八
    年三月十九日在臺灣中小企業銀行取款憑條上偽造之「甲○
    ○」署名一枚，應依刑法第二百十九條規定宣告沒收。至於
    上開取款憑條與九十八年三月二十日之取款憑條上「甲○○
    」之印文各一枚，係被告盜用「甲○○」真正之印章所為之
    印文，並非偽造之印文，無從依刑法第二百十九條之規定宣
    告沒收（最高法院四十八年臺上字第一一三號判例參照），
    且又被告所偽造之取款憑條單，業已交由臺灣企銀北屯分行
    保管中，非屬被告所有，亦不另為沒收之諭知，附此敘明。
四、檢察官上訴意旨略以：被告使用詐術詐取告訴人甲○○之養
    老金，且均未返還，其犯後態度顯屬不佳；又被告乃進入年
    邁告訴人家中詐取告訴人印章、存摺，其犯罪手段令告訴人
    恐慌，是原審法院僅就詐欺取財犯行部分判處拘役五十日，
    且偽造文書犯行部分，僅判處五月、三月，並定應執行刑六
    月，被告仍可易科罰金，量刑過輕，請撤銷原審判決並另為
    適法判決等語。惟查：
（一）按量刑輕重，係屬事實審法院得依職權自由裁量之事項，
      茍已斟酌刑法第五十七條各款所列情狀而未逾越法定刑度
      ，不得遽指為違法（最高法院七十二年度臺上字第六六九
      六號判例意旨參照）；又關於刑之量定，係實體法上賦予
      法院得為自由裁量之事項，倘其未有逾越法律所規定之範
      圍，或濫用其權限，即不得任意指摘為違法（最高法院七
      十五年度臺上字第七○三三號判例意旨參照）；另在同一
      犯罪事實與情節，如別無其他加重或減輕之原因，下級審
      法院量定之刑，亦無過重或失輕之不當情形，則上級審法
      院對下級審法院之職權行使，原則上應予尊重（最高法院
      八十五年度臺上字第二四四六號判決意旨參照）。
（二）原審以被告犯罪事證明確，並審酌被告不思以正途賺取所
      需，為謀取不法利益，竟從事詐領款項之分工行為，影響
      社會經濟秩序，足生損害於公眾及他人，行為殊不足取，
      惟念其犯後尚能坦承犯行，態度良好，暨其犯罪動機、目
      的、手段、所生損害等一切情狀，適用刑法第二十八條、
      第三百三十九條第一項、第三項、第二百十六條、第二百
      十條、第五十五條、第四十一條第一項前段、第五十一條
      第五款，刑法施行法第一條之一第一項、第二項前段之規
      定，依職權就個案裁量於法定刑度內分別就犯罪事實（一
      ）、（二）、（三）之犯罪情節輕重與犯罪之既未遂等情
      狀各判處被告拘役五十日、有期徒刑五月、三月，並定應
      執行之刑為有期徒刑六月及諭知易科罰金之折算標準，其
      量刑顯已審酌刑法第五十七條之各款情形，亦未逾越法定
      刑度。而被告於犯罪事實一所取之財物為存摺、印章，並
      無實際利得，且此部分之行為尚未及於取得存摺、印章後
      取款之行為評價，原審論以拘役五十日之刑度，並無失當
      。又刑事處罰與民事損害賠償之性質、效果及影響，本非
      相同，不宜相提並論，縱未和解，亦無礙於被害人損害賠
      償請求之提出，且量刑本屬法院就個案為裁量之職權，而
      原審綜合各情所為判決，其認事用法及量刑均屬妥當，原
      審量刑並無過輕之虞。揆諸最高法院前揭判例、判決意旨
      ，自不能率指原審判決有何違法或失當之處。
五、綜上，經核原審認事用法均無不合，量刑亦屬妥適，檢察官
    、被告以上揭理由提起上訴，均為無理由，應予駁回。
據上論斷，應依刑事訴訟法第四百五十五條之一第一項、第三項
、第三百六十八條，判決如主文。
本案經檢察官乙○○到庭執行職務。
中    華    民    國    98    年     9    月    15    日
                刑事第十二庭  審判長法  官 楊文廣
                                    法  官 柯志民
                                    法  官 周玉蘭
以上正本證明與原本無異。
本件不得上訴。
                                    書記官 黃泰能
中    華    民    國    98    年    9     月    15    日


司法院資訊處製作；財團法人民間司法改革基金會備份。
